ACORDAO-COMPLETO-2347149

ACÓRDÃO 1521/2019 ATA 24/2019 - PLENÁRIO

VISTOS, relatados e discutidos estes autos de recurso de revisão interposto pela Liga Independente de Quadrilhas Juninas do DF e Entorno LINQ-DFE e pelo Sr. Hamilton Teixeira dos Santos, em face do Acórdão 11230/2015-TCU-Segunda Câmara;
ACORDAM os Ministros do Tribunal de Contas da União, reunidos em Sessão do Plenário, ante as razões expostas pelo Relator, em:
9.1. conhecer, com fulcro no art. 35, inciso III, da Lei 8.443/1992, do recurso de revisão para, no mérito, dar-lhe provimento, para tornar insubsistente o Acórdão 11230/2015-TCU-Segunda Câmara e julgar regulares com ressalva as contas do Sr. Hamilton Teixeira dos Santos, da Liga Independente de Quadrilhas Juninas do DF e Entorno LINQ-DFE e da empresa Kodomokai Produção, Organização e Eventos Ltda., dando-lhes a respectiva quitação, com fundamento nos arts. 1º, inciso I, 16, inciso II, 18 e 23, inciso II, da Lei 8.443/1992, c/c os arts. 1º, inciso I, 208 e 214, inciso II, do Regimento Interno/TCU;
9.2. dar ciência desta deliberação aos recorrentes e à empresa Kodomokai Produção Organização e Eventos Ltda., atualmente denominada Sucesso Serviços de Eventos Ltda.

Recurso de revisão contra decisão que julgou irregulares contas especiais em decorrência da desaprovação da prestação de contas de convênio firmado para a realização do concurso regional de quadrilhas juninas, realizado em Taguatinga/DF, em 2009.

Ministério do Turismo (vinculador).

3. Recorrentes: Hamilton Teixeira dos Santos (XXX.597.441-XX) e Liga Independente de Quadrilhas Juninas do Distrito Federal e Entorno (04.233.767/0001-11).

13.1. Ministros presentes: José Mucio Monteiro (Presidente), Benjamin Zymler, Aroldo Cedraz, Raimundo Carreiro, Ana Arraes e Vital do Rêgo (Relator).
13.2. Ministros-Substitutos convocados: Augusto Sherman Cavalcanti e Marcos Bemquerer Costa.
13.3. Ministros-Substitutos presentes: André Luís de Carvalho e Weder de Oliveira.

VITAL DO RÊGO

Ministro Augusto Nardes.

Adoto como parte do relatório a abaixo transcrita manifestação da Secretaria de Recursos (peça 54) nestes autos, que contou com o aval dos titulares do corpo diretivo daquela unidade especializada e do representante do MPTCU (peças 55 e 56) :
INTRODUÇÃO
	Versa a espécie sobre Recurso de Revisão interposto pela Liga Independente de Quadrilhas Juninas do DF e Entorno LINQ-DFE e pelo Sr. Hamilton Teixeira dos Santos, em petição única (peça 48) , em face do Acórdão 11230/2015-TCU-Segunda Câmara (peça 24) , de relatoria do Ministro Augusto Nardes, que julgou tomada de conta especial, com o seguinte teor:
ACORDAM os Ministros do Tribunal de Contas da União, reunidos em sessão de 2ª Câmara, ante as razões expostas pelo Relator, em:
9.1. considerar revéis, para todos os efeitos, o Sr. Hamilton Teixeira dos Santos, a Liga Independente de Quadrilhas Juninas do Distrito Federal e Entorno e a empresa Kodomokai Produção Organização e Eventos Ltda., atualmente denominada Sucesso Serviços de Eventos Ltda., dando-se prosseguimento ao processo, de acordo com o art.12, § 3º, da Lei 8.443/1992;
9.2. julgar irregulares, com fundamento nos arts. 1º, inciso I, 16, inciso III, alínea "c", da Lei 8.443/1992, c/c os arts. 19, caput, e 23, inciso III, da mesma Lei, e com os arts. 1º, inciso I, 202, § 6º, 209, incisos III, 210, caput, e 214, inciso III, do Regimento Interno do TCU, as contas do Sr. Hamilton Teixeira dos Santos, da Liga Independente de Quadrilhas Juninas do Distrito Federal e Entorno e da empresa Kodomokai Produção Organização e Eventos Ltda., atualmente denominada Sucesso Serviços de Eventos Ltda., condenando-os, solidariamente, ao pagamento do débito no valor original de R$ 170.000,00, (cento e setenta mil reais) , com a fixação do prazo de quinze dias, a contar das notificações, para comprovarem, perante o Tribunal (art. 23, inciso III, alínea "a" da Lei 8.443, de 1992, c/c o art. 214, inciso III, alínea "a" do Regimento Interno do TCU) , o recolhimento da dívida aos cofres do Tesouro Nacional, atualizada monetariamente e acrescida dos juros de mora, calculados a partir da data de 10/9/2009, até a data do efetivo recolhimento, na forma prevista na legislação em vigor;
9.3. aplicar, individualmente, ao Sr. Hamilton Teixeira dos Santos, à Liga Independente de Quadrilhas Juninas do Distrito Federal e Entorno (04.233.767/0001-11) e à empresa Kodomokai Produção Organização e Eventos Ltda., atualmente denominada Sucesso Serviços de Eventos Ltda.,  a multa prevista no art. 57 da Lei 8.443/1992, c/c o art. 267 do Regimento Interno do TCU, no valor de R$ 24.000,00 (vinte e quatro mil reais) , fixando-lhes o prazo de 15 (quinze) dias, a contar das notificações, para comprovarem, perante o Tribunal (art. 23, inciso III, alínea "a" da Lei 8.443, de 1992, c/c o art. 214, inciso III, alínea "a" do Regimento Interno do TCU) , o recolhimento das dívidas ao Tesouro Nacional, atualizadas monetariamente desde a data do presente Acórdão até a data dos efetivos recolhimentos, se forem pagas após o vencimento, na forma da legislação em vigor;
9.4. autorizar, desde logo, nos termos do art. 28, inciso II, da Lei 8.443/1992, a cobrança judicial das dívidas, caso não atendidas as notificações;
9.5. autorizar, desde já, caso venha a ser solicitado pelos responsáveis, o pagamento das dívidas em até 36 parcelas mensais e sucessivas, no termos do art. 26 da Lei 8.443/1992, e do art. 217 do Regimento Interno do TCU, fixando o vencimento da primeira parcela em quinze dias após o recebimento da notificação e o das demais a cada trinta dias, devendo incidir sobre cada parcela os encargos devidos, na forma prevista da legislação em vigor, alertando os responsáveis que a falta de comprovação do recolhimento de qualquer parcela importará o vencimento antecipado do saldo devedor, nos termos do art. 217, § 2º do Regimento Interno do TCU;
9.6. encaminhar cópia deste acórdão, bem como do relatório e do voto que o fundamentam, ao Ministério do Turismo, para as providências que entender cabíveis e ao Procurador-Chefe da Procuradoria da República no Distrito Federal, nos termos do § 3º do art. 16 da Lei 8.443/1992, c/c o § 7º do art. 209 do Regimento Interno do TCU, para a adoção das medidas que entender cabíveis.
HISTÓRICO
2.	Originalmente, estes autos tratavam de tomada de contas especial instaurada pelo Ministério do Turismo, em face do Sr. Hamilton Teixeira dos Santos, então presidente da Liga Independente de Quadrilhas Juninas do Distrito Federal e Entorno (LINQ-DFE) , em razão de não haver apresentado, em sua prestação de contas, documentação capaz de comprovar a execução do Convênio Siconv 704343/2009 (peça 1, p. 55-89) , que tinha por objeto o apoio financeiro à realização do "Concurso Regional de Quadrilhas Juninas", previsto para ser realizado em Taguatinga - DF, nos dias 7, 8 e 9 de agosto de 2009, nos termos do Plano de Trabalho aprovado.
3.	Para a consecução do objeto ajustado, nos termos da Cláusula Quinta do termo de convênio (peça 1, p. 67) , estavam previstos R$ 189.000,00, sendo R$ 170.000,00, sob a responsabilidade da União, por meio do MTur, e R$ 19.000,00 correspondente à contrapartida financeira por conta da LINQ-DFE. Os valores de competência da concedente foram transferidos por meio das ordens bancárias 2009OB01344 (R$ 120.000,00) e 2009OB01345 (R$ 50.000,00) , de 10/9/2009 (peça 1, p. 93) . A vigência do ajuste era de 6/8/2009 a 25/10/2009 (peça 1, p. 95) .
4.	A LINQ-DFE encaminhou, intempestivamente, a documentação relativa à prestação de contas, que foi analisada pela Coordenação-Geral de Monitoramento, Fiscalização e Avaliação de Convênios (CGMC/MTur) , com solicitação de documentação complementar dos seguintes documentos, conforme descrito na instrução de peça 20:
item 1 - contrato de prestação de serviços e nota fiscal ou recibo (com CPF) da empresa ou pessoas contratadas para fazerem as filmagens e as fotos, bem como o registro fotográfico dos três dias do evento;
item 2 -  fotos originais, vídeo/imagens ou outros registros devidamente identificados com o nome de cada um dos 42 grupos juninos;
item 3 - cópia autenticada do contrato de prestação de serviços e nota fiscal da empresa organizadora de eventos;
item 4 - cópia autenticada do contrato de prestação de serviços e nota fiscal da empresa que locou as estruturas da arquibancada;
item 5 - comprovante de veiculação de cada rádio - com o valor, com atesto da rádio e o 'de acordo' do Convenente;
5.	Mesmo havendo tomado conhecimento da notificação (peça 1, p. 165) , não houve complementação das informações solicitadas, tampouco o recolhimento do valor especificado, motivo por que foi instaurada a tomada de contas especial originária deste processo.
6.	Ainda em sede de tomada de contas especial, no âmbito desta Corte de Contas, houve tentativa de citação dos responsáveis conforme Ofícios: 0173/2015-TCU/SecexDesen, de 15/4/2015 (peça 9) , com Aviso de Recebimento (AR) de 30/4/2015 (peça 12) ; 0172 e 0174/2015-TCU/SecexDesen, todos de 15/4/2015 (peças 7 e 8) . Ocorre que restaram frustradas essas tentativas, nos termos dos Avisos de Recebimento constantes das peças 10 e 11.
7.	Dessa forma, houve a realização de citação por meio de edital, conforme documentos constantes das peças 15-17, publicados in DOU de 23/7/2015 (peça 18) .
8.	Transcorrido o prazo regimental para apresentação das alegações de defesa, permaneceram silentes os responsáveis, motivo por que foram considerados revéis, dando-se prosseguimento ao feito.
9.	O Relator a quo, ao fundamentar suas razões de decidir, assim se manifestou, nos termos do Voto (peça 25) condutor do Acórdão (peça 24) atacado:
4. Não obstante a regular citação, os responsáveis permaneceram silentes, configurando-se a sua revelia, para todos os efeitos, nos termos do art. 12, § 3º, da Lei 8.443/1992. Dessa forma, e inexistindo nos autos elementos que permitam concluir pela ocorrência de boa-fé ou de outros excludentes de culpabilidade em suas condutas, acolho os fundamentos utilizados pela unidade técnica para considerar as contas do Sr. Hamilton Teixeira dos Santos irregulares e que os responsáveis sejam condenados solidariamente em débito, bem como que lhes seja aplicada a multa prevista no art. 57 da Lei 8.443/1992.
10.	Não conformados com essa deliberação, Hamilton Teixeira dos Santos e Liga Independente de Quadrilhas Juninas do DF e Entorno LINQ-DFE interpuseram Recurso de Revisão (peça 48) , que passa a ser analisado nos aspectos de admissibilidade e de mérito.
ADMISSIBILIDADE
11.	Reitera-se exame preliminar de admissibilidade realizado no âmbito da Secretaria de Recursos - Serur (peças 50-51) , ratificado pelo Relator (peça 53) , que concluiu pelo conhecimento do recurso interposto por Hamilton Teixeira dos Santos e Liga Independente de Quadrilhas Juninas do DF e Entorno LINQ-DFE, sem a atribuição de efeito suspensivo, por falta de amparo legal, uma vez preenchidos os requisitos processuais aplicáveis à espécie, insculpidos nos arts. 32, inciso III, e 35, inciso III, da Lei 8.443/1992.
MÉRITO
12. Delimitação.
12.1.	Constitui objeto deste recurso verificar a regular aplicação dos recursos recebidos por meio do Convênio Siconv 704343/2009 (peça 1, p. 55-89) , que tinha por objeto apoio à realização do "Concurso Regional de Quadrilhas Juninas", que seria realizado em Taguatinga - DF, nos dias 7, 8 e 9 de agosto de 2009.
13. Depois de mencionar a "admissibilidade do recurso e seus efeitos", bem como a síntese da evolução processual até a interposição do presente recurso, os recorrentes adentram as razões "do mérito", do Recurso de Revisão, que passam a ser analisadas.
14.	 A prestação de contas de recursos recebidos por meio de convênios celebrados com a União consiste em ato solene, por meio do qual o responsável demonstra, mediante a documentação pertinente, bem como em razão de eventuais documentos solicitados pela concedente, a inequívoca execução do objeto previamente ajustado, além do nexo entre despesas e receitas. Todos os argumentos apresentados pelos recorrentes serão analisados, então, sob essas duas perspectivas: execução do objeto e nexo entre receitas e despesas.
15. Da comprovação do contrato de prestação de serviços pactuando com a empresa contratada e registro fotográfico ou em vídeo do evento.
15.1.	Os recorrentes consignaram que "a contratação da empresa organizadora de eventos estava prevista no plano de trabalho e foi devidamente analisada e aprovada pelo Ministério do Turismo, por meio do Parecer Técnico n. 748/2009, fl.08, detalhando as ações pretendidas pelos Recorrentes", quais sejam (peça 48, p. 7) : Apresentação de 42 grupos de quadrilha junina, contratação de empresa organizadora de evento, filmagem do evento; veiculação em rádio, Locação de arquibancada.
15.2.	Continuam os recorrentes:
A comprovação do contrato de prestação de serviços com a empresa Kodomokai se dá não somente pela juntada da nota fiscal dos serviços prestados, mas também por meio da minuta contratual, quanto à realização do evento, com a consequente comprovação da prestação de serviços junto a empresa, bem como o registro fotográfico e em vídeo do evento, o Convenente junta aos autos a cópia do contrato de prestação de serviços pactuado entre as partes, bem·como os dvd's e fotografias do evento, consoante documentos anexos.
15.3.	Além disso, os recorrentes especificam as atividades desenvolvidas com os recursos oriundos do convênio em análise, nos dias 6, 7, 8 e 9 de agosto de 2009.
15.4.	Também elencaram as seguintes despesas:
	Qtde
	Descrição
	Valor Unitário (R$) 
	Total (R$) 

	42
	Cachê para pagamento de 42 grupos de quadrilha junina
	2.500,00
	105.000,00

	01
	Contratação da empresa organizadora do evento.
	20.000,00
	20.000,00

	01
	Filmagem e gravação em câmera digital em qualidade 3CCD
	12.000,00
	12.000,00

	500
	Veiculação de mídia em Rádio FM
	60,00
	30.000,00

	01
	Locação de arquibancada para o evento
	22.000,00
	22.000,00

				189.000,00

Análise
15.5.	O TCU não se vincula a pareceres contidos no âmbito da concedente, haja vista sua competência prevista no art. 71, da Constituição Federal, e na Lei 8.443/1992. Embora não se desconsiderem eventuais manifestações no âmbito da concedente, o TCU detém competência para pronunciar-se independentemente de manifestações ou pareceres contidos nos autos, devidamente motivado e observado o devido processo legal, o contraditório e a ampla defesa.
15.6.	Compulsando os autos, verifica-se o contrato de prestação de serviços ajustado entre a Liga Independente de Quadrilhas Juninas do Distrito Federal e Entorno e a empresa Kodomokai Produção Organização e Eventos Ltda. (peça 48, p. 16-20) , cuja especificação dos serviços a serem prestados constam do anexo 1 (peça 48, p. 21) . Também constam os DVDs das apresentações das "quadrilhas juninas" e premiação das vencedoras (peça 48, p. 23-36) .
15.7.	Também constam dos autos 39 (trinta e nove) recibos no valor individual de R$ 2.500,00 (dois mil e quinhentos reais) (peça 48, p. 38-76) . O somatório desses recibos monta R$ 97.500,00, de um total especificado pelos próprios recorrentes de R$ 105.000,00. Além disso, há dois comprovantes expedidos pela mesma pessoa e aparentemente idênticos (peça 48, p. 58-59) , motivo por que apena um deve ser acolhido. O mesmo ocorre com os recibos de p. 50 e 66, expedidos pela mesma pessoa e com referência à "Quadrilha Junina Pau Melado", motivo por que também só deve ser acolhido um desses recibos. Remanesce, portanto, sem comprovação o valor de R$ 12.500,00 (7.500,00 + 2.500,00 + 2.500,00) .
15.8.	Também foram juntadas declarações dos participantes dos eventos, além de fotografias que teriam sido tiradas no dia do evento (peça 48, p. 77-194) .
15.9.	No que tange à veiculação de mídia em Rádio FM, em um total de 500 (quinhentas) veiculações ao custo unitário de R$ 60,00 (sessenta reais) e total de R$ 30.000,00, algumas considerações impõem-se.
15.10.	Constam dos autos as declarações de peça 48, p. 199-201, que passam a ser analisadas.
15.11.	A Declaração de fl. 199, registra a veiculação de 100 (cem) chamadas do evento realizada pela Rádio Popular FM - 98,1 Mhz, CNPJ 03.747.163/0001-20, nos dias 5, 6, 7 e 8/8/2009. Já a Declaração de fl. 200, registra a veiculação de 100 (cem) chamadas do evento realizadas pela Rádio Ativa FM - 98,1 Mhz, CNPJ 02.103.360/0001-44, nos mesmos dias.
15.12.	Em consulta ao Sistema CPF/CNPJ, o CNPJ 03.747.163/0001-20, atribuído à Rádio Popular FM - 98,1 Mhz, na verdade está vinculado à Associação de Radiodifusão e Jornalismo Comunitário Popular de Samambaia, cujo nome fantasia é "Popular FM", mas não se vincula à Rádio 98,1 Mhz. Já o CNPJ 02.103.360/0001-44 também está vinculado à Associação Comunitária de Radiodifusão de Samambaia. Nas duas hipóteses, não parece estar relacionada à Rádio FM 98,1 Mhz, como tentou fazer entender as declarações anexadas. Os dois CNPJs referem-se à rádios comunitárias de Samambaia - DF, em desacordo com o plano de trabalho e com as declarações especificadas. Também não é comum, haver pessoas jurídicas diversas, inclusive com CNPJs diferentes, atribuídas a uma mesma rádio FM. Nesse sentido, essas declarações não demonstram a regular aplicação dos valores envolvidos nesses serviços.
15.13.	No que tange ao comprovante de irradiação expedido pela "Clube FM" (peça 48, p. 201) , há indícios de relacionar-se ao objeto constante do convênio em comento, motivo por que deve ser acolhido.
15.14.	Assim, em relação à veiculação de mídia em Rádio FM, deve ser acolhido tão somente o comprovante expedido pela "Clube FM", no valor de R$ 6.000,00. Remanesce, portanto, sem comprovação o valor de R$ 24.000,00 (vinte e quatro mil reais) , referente a esse item.
15.15.	Passa-se ao item "Locação de arquibancada para o evento", no valor de R$ 22.000,00.
15.16.	Foram encaminhadas as fotos constantes das p. 195-197, da peça 48. Registre-se inicialmente a existência de uma mesma pessoa nas três fotografias, o que não é comum. Ademais, nas fotos encaminhadas para comprovar a apresentação das quadrilhas juninas não é possível identificar as arquibancadas mostradas nas p. 195-197. Remanesce não comprovada a aplicação do valor destinado às arquibancadas, no valor de R$ 22.000,00.
OUTRAS CONSIDERAÇÕES
16.	 Consta à p. 127, da peça 1, Nota Fiscal de serviços expedida por Kodomokai Produção Organização e Eventos Ltda., no valor total do ajuste, incluída a contrapartida, no valor de R$ 189.000,00, expedida em 14/9/2009.
17.	 Não se desconhece a natureza da prestação dos serviços pela empresa Kodomokai, que iria no mercado buscar a contratação dos serviços por ela vencidos no mencionado certame realizado pela Liga Independente de Quadrilhas Juninas do DF e Entorno LINQ-DFE. Entretanto, não há qualquer nota fiscal dos serviços terceirizados pela contratada junto à LINQ-DFE, o que não é comum.
18.	 O Parecer de Análise de Prestação de Contas, Parte Técnica nº 063/2010, do Ministério do Turismo, já mencionava a necessidade de ser encaminhada "nota fiscal da empresa que locou as estruturas da arquibancada" (peça 1, p. 147) . O mesmo foi solicitado em relação à "empresa ou pessoas contratadas para fazerem filmagens e as fotos". Esses fatos foram objeto de diligência por parte da MTur (peça 1, p. 153-163) . Porém, não foram juntadas as notas fiscais.
19.	 Um dos requisitos para aprovação de prestação de contas submetida a julgamento por esta Corte de Contas consiste justamente no indispensável nexo entre receitas e despesas. A inexistência desse nexo impede o acolhimento da prestação de contas, em sua integralidade.
20.	 As declarações constantes dos autos devem ter seu valor probatório aferido em conjunto e em confronto com os demais documentos integrantes dos autos. Uma declaração juntada pelos responsáveis tem o condão de identificar a autoria do documento. Já seu conteúdo deve ser aferido em confronto com os demais documentos.
21.	 No que tange à filmagem do evento, há indícios de que foi realizada. Entretanto, não foi juntada a respectiva nota fiscal, fato já solicitado no âmbito do MTur e não trazido aos autos neste momento processual pelos recorrentes. Dessa forma, não deve ser acolhia a despesa referente a esse objeto (R$ 12.000,00) .
22. Da multa aplicada aos convenentes
22.1.	Acerca da multa aplicada por meio do Acórdão recorrido, assim se pronunciaram os responsáveis:
Em razão da ausência da apuração de comprovação da realização do evento, ante a presente juntada dos comprovantes de realização do evento, bem como, a realização do evento, requer a reconsideração da multa aplicada· aos executores do Convênio, extinguindo na totalidade o valor imputado de astreinte, ou, caso não seja o entendimento, dada a comprovada aplicação dos recursos requer a diminuição do valor da multa aplicada aos Convenentes.
Análise
22.2.	O fundamento da aplicação da multa está no art. 57 da Lei 8.443/1992, ou seja, a multa aplicada foi proporcional ao dano causado. Nesse sentido, a considerar a proposta de acolhimento parcial da prestação de contas que será formulada ao final desta instrução, devem-se acolher parcialmente os argumentos dos recorrentes, a fim de reduzir a multa aplicada no item 9.3 do acórdão recorrido, haja vista o acolhimento parcial da aplicação de parte dos recursos.
23. Da suspensão dos processos de execução do débito apurado
231.	Os recorrentes entenderam haver direito à suspensão do processo de execução, conforme seguinte excerto:
Em que pese ao presente recurso, em regra, não ser atribuído o efeito suspensivo, ante a devida comprovação da aplicação dos recursos destinados, e a evidente necessidade de devolução da matéria de fato e direito à análise deste Tribunal, consequentemente poderá a diminuição da dívida cobrada naqueles autos, eis a necessidade de suspensão daqueles autos para a devida adequação dos valores cobrados.
Análise
23.2.	A disciplina do Recurso de Revisão está contemplada no art. 35, da Lei 8.443/1992, cujo caput é expresso ao asseverar que essa espécie recursal é "sem efeito suspensivo". Dessa forma, ante a falta de amparo legal, deve-se indeferir o pedido de efeito suspensivo formulado pelos recorrentes.
CONCLUSÃO
24.	Ante o exposto, em razão de remanescer não comprovada a aplicação de parte do valor originalmente recebido, devem-se acolher parcialmente os argumentos apresentados em sede do presente Recurso de Revisão.
25.	Deve-se acolher a despesa de R$ 92.500,00 (noventa e dois mil e quinhentos reais) , referente a cachê para pagamento de grupos de quadrilha junina, remanescendo não comprovada a aplicação de R$ 12.500,00 referente a esse item.
26.	Também deve ser acolhida a despesa referente à "contratação da empresa organizadora do evento", no valor de R$ 20.000,00, haja vista os indícios de realização do evento.
27.	Uma vez não juntada nota fiscal da contratação pela empresa vencedora do certame referente à filmagem, não deve ser acolhida a despesa referente à filmagem do evento, no valor de R$ 12.000,00.
28.	Em relação à veiculação de mídia em Rádio FM, deve ser acolhido tão somente o comprovante expedido pela "Clube FM", no valor de R$ 6.000,00. Remanescendo, portanto, sem comprovação o valor de R$ 24.000,00 (vinte e quatro mil reais) , referente a esse item.
29.	Não acolher os argumentos referentes à aplicação do valor de R$ 22.000,00, destinado às arquibancadas.
30.	Nesse sentido, deve ser acolhida a aplicação de R$ 118.500,00 (cento e dezoito mil e quinhentos reais) , remanescendo o débito total de R$ 70.500,00 (setenta mil e quinhentos reais) , bem como reduzido o valor da multa aplicada por meio do item 9.3, do Acórdão 11230/2015-TCU-Segunda Câmara, em razão da proposta de redução do débito imposto aos ora recorrentes.
PROPOSTA DE ENCAMINHAMENTO
31.	Ante o exposto, submetem-se os autos à consideração superior, propondo-se com fundamento nos arts. 32, III, 35, da Lei 8.443/1992:
a) conhecer do Recurso de Revisão interposto para, no mérito, dar a ele provimento parcial para reduzir o débito ao valor de R$ 70.500,00 (setenta mil e quinhentos reais) e, por consequência, reduzir a multa, de forma equitativa, em novo valor a ser fixado pelo relator;
b) indeferir o pedido de efeito suspensivo da ação de cobrança executiva, por falta de amparo legal;
c) comunicar aos recorrentes e aos demais interessados a deliberação que vier a ser proferida por esta Corte, acompanhada do relatório e voto que a subsidiarem.
É o relatório.

Gislene Rodrigues de Macedo (OAB/DF 32.527), José Carlos de Matos (OAB/DF 10.446).

Procurador Júlio Marcelo de Oliveira.

RECURSO DE REVISÃO EM TOMADA DE CONTAS ESPECIAL. CONHECIMENTO. COMPROVAÇÃO DA APLICAÇÃO DOS RECURSOS. AFASTAMENTO DO DÉBITO IMPUTADO. PROVIMENTO.

TOMADA DE CONTAS ESPECIAL (TCE)

Secretaria de Recursos (Serur).

Em exame, recurso de revisão interposto pela Liga Independente de Quadrilhas Juninas do DF e Entorno LINQ-DFE e pelo Sr. Hamilton Teixeira dos Santos, em petição única (peça 48) , em face do Acórdão 11230/2015-TCU-Segunda Câmara, por meio do qual este Tribunal julgou irregulares as contas dos recorrentes, condenou-os solidariamente com outro responsável ao pagamento do débito apurado e aplicou-lhes multa, fundada no art. 57 da Lei 8.443/1992.
A condenação foi motivada pela desaprovação da prestação de contas do Convênio Siconv 704343/2009, por ausência de documentação comprovatória da execução da avença, que tinha por objeto o apoio financeiro à realização do "Concurso Regional de Quadrilhas Juninas", previsto para ser realizado em Taguatinga - DF, nos dias 7, 8 e 9 de agosto de 2009.
Para a consecução da avença, cuja vigência transcorreu entre 6/8 e 25/10/2009, foram aportados recursos federais da ordem de R$ 170.000,00.
A Coordenação-Geral de Monitoramento, Fiscalização e Avaliação de Convênios (CGMC/MTur) analisou a documentação relativa à prestação de contas, intempestivamente apresentada pela LINQ-DFE, e solicitou a apresentação complementar dos seguintes documentos: contrato de prestação de serviços e nota fiscal ou recibo da empresa ou pessoas contratadas para fazerem as filmagens e as fotos do evento, registro fotográfico do evento, registro (fotos, vídeo ou imagem) dos grupos juninos apresentados, contrato de prestação de serviços e nota fiscal da empresa organizadora do evento e da responsável pela locação das estruturas da arquibancada e comprovante de veiculação de cada rádio, conforme descrito na instrução de peça 20.
Tais documentos não foram apresentados pelo convenente, motivo pelo qual a respectiva prestação de contas foi reprovada, justificando a instauração da tomada de contas especial que culminou na condenação ora recorrida. Os responsáveis não apresentaram recurso de reconsideração, motivo pelo qual a deliberação a quo transitou em julgado.
No âmbito do presente recurso de revisão, a Secretaria de Recursos (Serur) , após analisar as alegações e demais documentos que acompanharam a peça em exame, propôs acolher parcialmente o recurso para reduzir o débito, de R$ 170.000,00 para R$ 70.500,00, e proporcionalmente a multa aplicada, em virtude da comprovação, nesta etapa processual, de parte das despesas executadas, como o pagamento de parte dos cachês aos grupos de quadrilha junina e as despesas com a contratação de empresa organizadora do evento e, de forma parcial, com a veiculação de mídia.
O MPTCU, neste ato representado pelo Procurador Júlio Marcelo de Oliveira, anuiu à proposta de mérito da unidade técnica.
Feito esse histórico, passo ao exame do recurso.
Preenchidos os requisitos de admissibilidade previstos no art. 35, inciso III, da Lei 8.443/1992, o presente recurso de revisão deve ser conhecido.
No mérito, acolho parcialmente a proposta da unidade técnica, conforme explanado a seguir.
A CGMC/MTur apontou como pendência para aprovação da respectiva prestação de contas da avença a apresentação de contrato de prestação de serviços e nota fiscal da empresa organizadora do evento.
Os recorrentes fizeram juntar aos autos o contrato de prestação de serviços ajustado entre a LINQ-DFE e a empresa Kodomokai Produção Organização e Eventos Ltda. (peça 48, p. 16-20) , cuja especificação dos serviços a serem prestados constam do anexo 1 (peça 48, p. 21) . O recorrente também anexou os DVDs das apresentações das "quadrilhas juninas" e premiação das vencedoras (peça 48, p. 23-36) .
Foram juntadas aos autos, ainda, declarações dos participantes dos eventos, além de fotografias que teriam sido tiradas no dia do evento (peça 48, p. 77-194) . A respectiva nota fiscal consta dos autos à peça 1, p. 126.
Assim, acolho a proposta da unidade técnica de considerar elidida a parcela referente à "contratação da empresa organizadora do evento", no valor de R$ 20.000,00, haja vista os indícios de realização do evento.
Quanto à apresentação dos grupos juninos, a CGMC/MTur solicitou ao convenente a apresentação de fotos originais, vídeo/imagens ou outros registros identificados com o nome de cada um deles.
Os recorrentes, além de apresentarem os vídeos e as fotos solicitadas, juntaram declaração dos representantes de cada grupo junino e 39 recibos de cachês (peça 48, p. 38-76) , no montante equivalente a R$ 97.500,00, dos R$ 105.000,00 constantes do plano de trabalho. Destes, a unidade técnica descartou dois comprovantes acostados aos autos, porque apresentados em duplicidade (peça 48, p. 58-59, 50 e 66) . Dessa forma, ainda que não solicitado pelo órgão concedente, somente não foram apresentados cachês de 5 grupos juninos, no valor de R$ 12.500,00.
Não obstante isso, entendo que não deva remanescer qualquer condenação em débito em relação a esse item. Isso porque os recorrentes lograram comprovar a participação dos grupos juninos no concurso em questão, mediante a apresentação de fotos, vídeos e declarações de seus representantes. 
Além disso, diferentemente de outros processos analisados por esta Corte de Contas, o valor do cachê foi previamente fixado no plano de trabalho em R$ 2.500,00, por grupo junino. A nota fiscal desse serviço foi incluída nos autos à peça 1, p. 126.
Quanto ao item "locação de arquibancada para o evento", no valor de R$ 22.000,00, há fotografias no processo que comprovam a efetiva prestação dos serviços e a existência das arquibancadas durante a realização do evento (peça 48, p. 94, 121, 145, 157, 172 e 190) . Destaco que referidas fotografias são compatíveis com as fotos anexadas à peça 48, p. 195-197, destinadas à comprovação do referido serviço de locação. A respectiva nota fiscal do serviço encontra-se inclusa nos autos à peça 1, p. 126.
Assim, entendo que deve ser afastado o débito correspondente também a esse item.
No que tange à veiculação de mídia em Rádio FM, a unidade técnica impugnou as declarações apresentadas pelo recorrente (peça 48, p. 199-201) e subscritas pela Rádio Popular FM e pela Rádio Ativa FM, sob o argumento de que os CNPJs constantes de tais declarações estão vinculados à Associação de Radiodifusão e Jornalismo Comunitário Popular de Samambaia e à Associação Comunitária de Radiodifusão de Samambaia.
A unidade técnica apenas aceitou o comprovante de irradiação expedido pela "Clube FM" (peça 48, p. 201) , por considerar existirem, nesse caso, indícios de relacionar-se ao objeto constante do convênio em comento.
Entendo que todos os documentos apresentados estão aptos à comprovação pretendida.
As Associações mencionadas, conforme consultas realizadas no sistema da Receita Federal, possuem nomes fantasias ligados às rádios em questão, conforme se nota abaixo:
Em outras fontes buscadas na internet localizou-se o trabalho intitulado "Rádio Comunitária: percepções sobre Rádio Ativa FM de Samambaia/DF", subscrito por Angélica Cordova M. Miletto e Francisco Assis Apolinário Junior e publicado on line no endereço http://www.intercom.org.br/papers/nacionais/2014/resumos/R9-2532-1.pdf, o qual corrobora a ligação entre a mencionada Associação e a rádio Ativa FM, conforme excerto a seguir transcrito:
A Associação Comunitária de Radiodifusão de Samambaia é a detentora da licença definitiva de transmissão sonora na frequência comunitária em Samambaia Norte. A associação obteve o direito de transmissão em 2002 e, desde então, transmite a programação da Rádio Ativa FM. Além da transmissão em FM, pela frequência 98,1 (canal destinado às irradiações comunitárias no DF) , a emissora veicula sua programação pela internet, por meio do site http://www.ativafmsamambaia.com.br/.
A busca pelo nome da Rádio Popular FM 98,1, na rede mundial de computadores, também traz como resultado referência à cidade de Samambaia, o que permite concluir, juntamente com os demais elementos mencionados, que há efetivamente ligação entre a referida rádio e a Associação correspondente.
Diante disso, entendo deva ser afastado qualquer débito relacionado à veiculação de mídia em Rádio FM.
A concedente solicitou, ainda, o contrato de prestação de serviços e a nota fiscal ou o recibo da empresa ou pessoas contratadas para fazerem as filmagens e as fotos do evento e da responsável pela locação das estruturas da arquibancada.
Quanto a esse ponto, o recorrente fez juntar aos autos, nesta fase processual (peça 48, p. 16-21) , o contrato firmado com a empresa Kodomokai Produção Organização e Eventos Ltda. para a prestação de serviços relacionados, dentre outros, às filmagens e fotos do evento e à locação das estruturas da arquibancada. A respectiva nota fiscal dos pagamentos em questão foi acostada aos autos à peça 1, p. 126.
Destaco que as solicitações da concedente foram fundamentadas na ausência do contrato de prestação dos serviços mencionados, o que tornou, naquele momento, impossível ao órgão concedente verificar o nexo de causalidade entre as despesas efetuadas e os recursos envolvidos na execução da avença.  
Assim, comprovada a regular execução das despesas, entendo cumpridas as diligências alvitradas pelo órgão concedente e comprovados os gastos pertinentes. 
Considerando as circunstâncias objetivas que norteiam a presente proposta, entendo que seus efeitos devam ser estendidos à empresa Kodomokai Produção Organização e Eventos Ltda., atualmente denominada Sucesso Serviços de Eventos Ltda., por força do que dispõe o art. 281 do Regimento Interno deste Tribunal.
Ante o exposto, VOTO para que o Tribunal de Contas da União aprove o acórdão que submeto a este Colegiado.
TCU, Sala das Sessões Ministro Luciano Brandão Alves de Souza, em 10 de abril de 2019.
Ministro VITAL DO RÊGO 
Relator